【裁判字號】    94,易,1169
【裁判日期】    950315
【裁判案由】    恐嚇
【裁判全文】
臺灣桃園地方法院刑事判決              94年度易字第1169號
公  訴  人  臺灣桃園地方法院檢察署檢察官
被      告  丙○○
                      2號
                    （現因另案於臺灣桃園監獄執行中）
            甲○○
                      34之1.
                    （現因另案於臺灣新竹戒治所戒治中）
上列被告因恐嚇案件，經檢察官聲請簡易判決處刑（93年度偵字
第13645 號），本院認不得以簡易判決處刑，改依通常程序判決
如下：
    主  文
丙○○共同意圖為自己不法之所有，以恐嚇使人將本人之物交付
，累犯，處有期徒刑壹年。鐵條壹支沒收之。
甲○○共同意圖為自己不法之所有，以恐嚇使人將本人之物交付
，累犯，處有期徒刑拾月。鐵條壹支沒收之。
    事  實
一、丙○○曾因偽造文書案件，經本院於民國88年8 月30日以88
    年度易字第89號判決，判處有期徒刑6 月，而於88年9 月27
    日確定，並於89年2 月8 日執行完畢。甲○○曾因妨害自由
    案件，經臺灣高等法院於88年10月8 日以88年度上易字第35
    74號判決，判處有期徒刑5 月，而於88年10月8 日確定，並
    於89年9 月8 日聲請易科罰金繳清而執行完畢。
二、緣林正炎、乙○○前於88年間，因違反懲治走私條例案件為
    警查獲，乙○○允諾以新臺幣（下同）300,000 元之代價為
    林正炎頂替，而先收受林正炎交付頂替之代價10,000元，惟
    乙○○事後仍供出實情，林正炎、乙○○分別經最高法院、
    臺灣基隆地方法院判決判處有期徒刑7 月、5 月確定。
三、乙○○於93年2 月5 日晚間11時許，前往甲○○位於桃園縣
    大園鄉○○村○ 鄰○○○路10巷34之1 號2 樓之住處尋訪友
    人戴清勇未果，遂轉往丙○○位於桃園縣大園鄉○○村○ 鄰
    ○○○路286 巷2 號之住處，見甲○○、丙○○二人在屋內
    飲酒，甲○○見乙○○前來，邀其共同飲酒，丙○○順手將
    屋內大門關上，三人於飲酒聊天之際，談及乙○○前因允諾
    為林正炎頂替走私案件一節，丙○○不滿乙○○曾允諾為其
    友人林正炎頂替走私，並已收受頂替代價後，竟仍反悔而供
    出實情，遂與甲○○共同基於意圖為自己不法所有及傷害之
    犯意聯絡，質問乙○○上開頂替問題應如何解決，乙○○答
    以不知該如何解決，丙○○、甲○○2 人遂喝令乙○○跪下
    ，由丙○○遂持其所有，長約120 公分、寬約4 公分之鐵條
    ，毆打乙○○之腰部、大腿，由甲○○以腳踢乙○○之頭部
    ，致乙○○受有頭部挫傷併頭3 ×3 公分血腫、胸部挫傷及
    右大腿6 ×7 公分瘀血傷之傷害，此時，不知情之丁○○經
    甲○○以電話通知，前來丙○○上開住處，丙○○、甲○○
    共同以上揭尚未達不能抗拒之毆打乙○○為恐嚇方法，要求
    乙○○簽立300,000 元之本票，乙○○以無資力負擔300,00
    0 元，然其設於臺灣中小企業銀行大園分行00000000000 帳
    號帳戶內仍有10 0,000元之存款，願意全數領出交予丙○○
    2 人，乙○○遂在丁○○（另經檢察官為不起訴之處分）之
    陪同下，由丁○○騎乘乙○○使用之EVC-128 號機車，搭載
    乙○○，先返回乙○○位於桃園縣大園鄉○○路○ 段2 巷29
    號之住處拿取提款卡後，再至位於桃園縣大園鄉○○路2 號
    大園郵局自動提款機前，以每次20,000元、分5 次提領，並
    於翌日（6 日）凌晨零時32分54秒提領完畢，丙○○、甲○○則在大園郵局旁之巷子內等待，乙○○將提領之100,000
    元交予丁○○，並由丁○○交予在大園郵局旁巷子等待之甲○○後，乙○○始離去。嗣經乙○○報案，經警於翌日晚間
    8 時30分許，在丙○○上揭住處逮捕丙○○，並起出贓款40
    ,000 元 。
四、案經乙○○訴由桃園縣政府警察局大園分局報請臺灣桃園地
    方法院檢察署檢察官聲請簡易判決處刑。
    理  由
壹、程序方面：
    本件認定事實所引用之本件卷內所有卷證資料（包含人證與
    文書證據、物證等證據），並無證據證明係公務員違背法定
    程序所取得，且被告於審判期日對本院提示之卷證均陳明沒
    意見等語，且卷內之文書證據，亦無刑事訴訟法第159 條之
    4 之顯有不可信之情況與不得作為證據之情形。綜上，依刑
    事訴訟法第159 條至159 條之5 之規定，本件認定事實所引
    用之本件卷證所有證據（包含人證與文書證據、物證等證據
    ），均有證據能力，合先敘明。
貳、實體方面：
一、訊據被告丙○○、甲○○2 人，固坦承告訴人乙○○於93年
    2 月5 日晚間曾至被告丙○○位於桃園縣大園鄉○○村○ 鄰
    ○○○路286 巷2 號住處，被告丙○○並坦承收受告訴人乙○○交付之100,000 元，並於收受告訴人乙○○交付之100,
    000 元後，曾以手推告訴人乙○○一下，告訴人乙○○就跌
    倒，其身體正面撞到鐵門，然均矢口否認以共同毆打告訴人
    乙○○之恐嚇方法，脅迫告訴人乙○○交付100,000 元，辯
    稱告訴人乙○○係自願交付100,000 元，並委託被告丙○○
    轉交予案外人林正炎云云。經查：
    (一)告訴人乙○○及案外人林正炎前於88年間，因違反懲治走
      私條例案件為警查獲，乙○○允諾以300,000 元之代價為
      林正炎頂替，而先收受林正炎交付頂替之代價10,000元，
      惟乙○○事後仍供出實情，林正炎、乙○○分別經最高法
      院、臺灣基隆地方法院判決判處有期徒刑7 月、5 月確定
      等情，此經被告丙○○、甲○○2 人所是認，並據證人乙○○、林正炎證述在卷（見偵查卷第23頁、第48頁、本院
      94年度桃簡字第361 號刑事卷第91頁、第126 頁、第127
      頁），且有證人乙○○、林正炎之臺灣高等法院被告前案
      紀錄表各1 份附卷為憑（見本院上開刑事卷第71頁、第74
      頁），是此部分之事實堪以認定，合先敘明。
    (二)再查：
      1.證人即告訴人乙○○於警詢、偵查及本院審理時證稱：
        伊於93年2 月5 日晚間11時許，先至被告甲○○位於桃
        園縣大園鄉○ 鄰○○○路10巷34之1 號2 樓之住處，尋
        找友人戴清勇，據被告甲○○之父親告知後，轉往桃園
        縣大園鄉○○村○○○路286 巷2 號被告丙○○住處，
        結果沒遇到，因為在場只有認識被告甲○○，被告丙○○見過，但不認識，過了幾分鐘，說一說後丙○○就把
        門反鎖，就開始提之前為案外人林正炎頂替的事情，因
        為林正炎係被告丙○○的好朋友，被告丙○○認為伊對
        不起林正炎，問伊要如何處理，伊說不知道如何處理，
        丙○○跟甲○○2 人即共同毆打伊，被告丙○○持長約
        120 公分、寬約4 公分之鐵條打伊之腰部及大腿，甲○○用腳踢伊的頭，並要伊簽300,000 元之本票，擺平這
        件事情，在毆打過程中，案外人丁○○經被告甲○○之
        電話通知而前來，因伊不簽本票，說要給被告2 人100,
        000 元，案外人丁○○遂騎伊機車EVC-128 ，載伊到家
        裡拿提款卡後再到位於桃園縣大園鄉○○路2 號之大園
        郵局自動提款機，自伊於臺灣中小企業銀行大園分行，
        00000000000 帳號帳戶內，分5 次，每次20,000元，共
        提領100,000 元，最後一次交易時間係93年2 月6 日凌
        晨零時32分許，伊將100,000 元給丁○○後，到郵局旁
        邊，案外人丁○○把錢交給被告甲○○後，伊始得自由
        離去等語（見偵查卷第22頁至第24頁、第48頁至第49頁
        、本院上開刑事卷第90頁至第92頁、第123 頁、本院94
        年度易字第1169號刑事卷第50頁至第62頁）。
      2.證人丁○○先於本院簡易庭調查時證稱：伊與告訴人乙○○係國中同學，於93年2 月6 日凌晨聽見告訴人乙○○在伊住處樓下喊伊，伊就出來，告訴人乙○○稱因喝
        酒，要伊陪他去領錢還給案外人林正炎，伊即騎告訴人
        乙○○的機車載他去，當時並未看到告訴人乙○○的臉
        上有無受傷，到了街上告訴人乙○○說他沒有帶提款卡
        ，伊又載他返回他家拿了提款卡以後，再去郵局領錢，
        只有告訴人乙○○跟伊一起去，領了100,000 元，領了
        錢以後告訴人乙○○將錢放在他的口袋，載告訴人乙○○去領錢時，並無碰到被告2 人，伊先將告訴人乙○○
        載去被告甲○○的家，是告訴人乙○○說他要去被告甲○○他家，說要把錢交給被告甲○○，伊就載他去被告
        甲○○的家，發現被告甲○○不在，被告甲○○的家就
        在被告丙○○的家隔壁，伊看到被告丙○○的家門開開
        的，被告甲○○在裡面喝酒，所以伊就去被告丙○○的
        家，到被告丙○○的家時，大約當日凌晨十二點多快一
        點，告訴人乙○○看到被告2 人在喝酒，說要跟他們喝
        酒，伊說伊還要上班，伊就先走了，伊沒有看到告訴人
        乙○○把錢交給何人，且並未看到告訴人乙○○被被告
        2 人毆打恐嚇之事，伊到被告丙○○住處時，見到被告
        2 人在喝高梁酒，而且有點醉，坐不住的樣子，被告2
        人有跟伊打招呼等語（見本院94年度桃簡字第361 號刑
        事卷第55頁至第57頁、第123 頁至第125 頁）。嗣於本
        院審理時改稱：伊載告訴人乙○○領完錢之後，伊就載
        告訴人乙○○返回伊住處，伊上樓後，告訴人乙○○就
        自己走了等語（見本院94年度易字第1169號刑事卷第93
        頁）。
      3.觀諸證人丁○○對於其搭載告訴人乙○○領完錢後之去
        向，前後證述內容不一，差別甚鉅，顯非因記憶不清所
        致，其故隱實情而迴護被告丙○○、甲○○之情，至為
        明顯；又被告甲○○於警詢及偵查時均供稱：93年2 月
        5 日晚間11時許，伊與被告丙○○、丁○○，均在被告
        丙○○前揭住處飲酒，被告丙○○下手打乙○○，伊與
        丁○○在拉扯等語（見偵查卷第14頁背面、第63頁），
        核與告訴人乙○○前揭證稱，被告2 人毆打伊時，證人
        丁○○經被告甲○○之通知而前來一情相符；被告甲○○於偵查時，對於檢察官訊以：「你與黃是否在旁邊巷
        子口等劉帶李領錢來給你們？」等語，答以：「當時喝
        多了，只記得黃騎車載我出去，不曉得去那裡。」等語
        （見偵查卷第63頁）；嗣於本院審理時又稱：當日晚間
        ，在告訴人乙○○去領錢但尚未回來之前，曾與被告丙○○共同騎車出去買酒等語（見本院上開簡易刑事案件
        卷第59頁）；惟證人即被告丙○○卻證稱：當天晚上並
        沒有騎機車外出等語（見本院上開簡易刑事案件卷第61
        頁），被告2 人之供述情節顯然不符，反之，證人乙○○自警詢、偵查至本院審理時，其證述情節前後一致，
        無何矛盾瑕疵，因之，應認證人乙○○證稱，伊領完錢
        後，將錢交給證人丁○○，證人丁○○再交給在大園郵
        局旁等待之被告甲○○、丙○○一節，應屬實情。是應
        認證人乙○○證稱，證人丁○○係經被告甲○○之通知
        而前往被告丙○○前揭住處，並自被告丙○○之住處，
        騎乘證人乙○○之機車，搭載證人乙○○先返家拿取提
        款卡後，至大園郵局提領100,000 元，證人乙○○將10
        0,000 元交予證人丁○○，再由證人丁○○交予被告甲○○、丙○○一情，係屬真實而為可採。
    (三)被告2 人雖辯稱，渠等並未毆打告訴人乙○○，僅互相拉
      扯，被告丙○○曾以手推告訴人乙○○1 下，告訴人乙○○之身體正面即撞到鐵門云云。惟查，證人乙○○對於被
      告丙○○、甲○○，分別持鐵條、腳踢之方式毆打伊一情
      ，指述明確，雖對於被告丙○○、甲○○毆打伊身體之部
      分，於警詢及本院審理時指述不一，然依據證人乙○○提
      出之敏盛綜合醫院大園分院出具之診斷證明書記載，證人
      乙○○於93年2 月6 日就診時所受之傷害分別為：「頭部
      挫傷併頭3 ×3 公分血腫、胸部挫傷及右大腿6 ×7 公分
      瘀血傷之傷害」一節（見偵查卷第29頁），核與證人乙○○於警詢時證稱：被告丙○○持鐵條打伊之腰部及大腿，
      甲○○用腳踢伊的頭等情相符，而與被告丙○○辯稱：告
      訴人乙○○之身體正面撞到鐵門云云不合，是應認證人乙○○於警詢中之供述，較為可信。被告2 人又辯稱，證人
      乙○○身上之傷害，並非渠等所造成云云，然證人乙○○
      於大園郵局最後一次提領現金之時間為93年2 月6 日凌晨
      零時32分54秒，有中華郵政公司自動櫃員機儲戶交易明細
      表、乙○○開設於臺灣中小企業銀行之00000000000 號帳
      戶存摺明細表各1 紙附卷為憑（見偵查卷第26頁、第27頁
      ），而證人乙○○係於93年2 月6 日日間至敏盛綜合醫院
      大園分院就診，並於當日下午2 時38分許領藥，此有敏盛
      綜合醫院大園分院94年4 月14日敏園字第940030號函及所
      附證人乙○○之病歷表、一般處方箋各1 紙在卷可稽（見
      本院上開簡易刑事案件卷第83頁至第85頁），距證人乙○○所指稱遭被告2 人毆打之時間未久，且其受傷部分亦與
      證人乙○○於警詢中指訴情節相符，堪認證人乙○○所提
      出診斷證明書上載之傷害，係被告2 人造成，被告前揭辯
      解，無足為採。
    (四)被告2 人又辯稱，證人乙○○係自願提領100,000 元，要
      被告丙○○轉交予案外人林正炎云云。惟查，證人林正炎
      於本院簡易庭調查時證稱：伊並未委託被告2 人向證人乙○○索還交付予證人乙○○之10,000元，亦不知道證人乙○○曾拿100,000 元要被告丙○○轉交予伊，伊認為伊交
      付予證人乙○○之10,000元是小錢，固未向證人乙○○催
      討返還等語明確（見本院上開簡易刑事案件卷第127 頁）
      ，此亦為被告2 人所是認；矧以證人乙○○前曾因300,00
      0 元之代價，允諾為案外人林正炎頂替走私案件等情，證
      人乙○○之經濟能力應非尚佳，且伊僅得案外人林正炎10
      ,000 元 之代價，倘需返還予案外人林正炎，僅提領10,0
      00元即可，焉有在己經濟能力非佳之情形下，多領90,000
      元返還予林正炎？而自證人乙○○允諾為林正炎頂替，並
      收受10,000元之時起，至本件案發之日止，業已經過4 年
      有餘，期間證人林正炎並未向證人乙○○催討，證人乙○○又何需在被告2 人之要求下，自動返還其所收受10,000
      元之10倍代價，返還予證人林正炎？應認證人乙○○提領
      100,000 元交予被告2 人，顯非自願交付，而係經被告2
      人共同毆打之脅迫之下，因不願簽立300,000 元之本票，
      始同意提領100,000 元而交予被告2 人。而被告2 人既未
      經證人林正炎之委任，而以此為由，逕以尚非達於不能抗
      拒之毆打證人乙○○之方式，取得證人乙○○交付之100,
      000 元，渠等為自己不法所有之意圖，至為明確。
    (五)按恐嚇行為係指以將來惡害的通知恫嚇他人，受恐嚇之人
      尚有自由意志，不過因此懷有恐懼之心，強盜罪係以目前
      之危害脅迫他人，致喪失自由意志，不能抗拒，最高法院
      67年臺上字第542 號判例意旨可資參照。復查，證人乙○○係在證人丁○○之陪同之下，共同前往大園郵局提領現
      金，業如前述，證人乙○○亦證稱，因伊認識證人丁○○
      ，希望證人丁○○陪同伊去領錢，且伊未帶提款卡，先返
      家拿提款卡後再去郵局領錢，因伊害怕，故返家時未對家
      人即母親、哥哥提及此事，並希望事情趕快解承等語（見
      本院上開刑事卷第60頁），應認證人乙○○遭被告2 人毆
      打後，尚能自行與證人丁○○離去，雖有恐懼之心，惟仍
      有自由意志一節，至為明瞭。
    (六)綜上，本件事證明確，被告2 人之犯行，均堪認定，應依
      法論科。
二、按刑法第304 條第1 項之強制罪，與刑法第346 條第1 項之
    恐嚇取財罪，其構成要件迥然不同，前者無不法所有之意圖
    ，後者則以意圖自己或第三人之不法所有為前提條件，最高
    法院69年度台上字第3141號裁判意旨可資參照，經查，被告
    2 人為自己不法所有之意圖，以共同毆打告訴人乙○○之恐
    嚇方法，使告訴人乙○○交付100,000 元，核被告2 人所為
    ，係犯刑法第346 條第1 項之恐嚇取財罪、第277 條第1 項
    之傷害罪。公訴人雖認被告2 人係犯刑法第304 條第1 項之
    強制罪，惟被告2 人為自己不法所有之意圖明確，業如前述
    ，是起訴法條容有未洽，惟起訴基本事實相同，爰依法變更
    起訴法條，併此敘明。被告2 人就上開犯行，有犯意之聯絡
    ，行為之分擔，均為共同正犯。又被告2 人所犯之恐嚇取財
    罪、傷害罪間，有方法結果之牽連關係，為牽連犯，應從一
    重處斷。另查被告2 人均曾有如事實欄一所載之犯罪前科與
    執行紀錄，此有台灣高等法院被告全國前案紀錄表與台灣桃
    園地方法院檢察署刑案資料查註紀錄表各1 份存卷可按，其
    於5 年以內再犯本件有期徒刑以上之罪，為累犯，應依刑法
    第47條之規定加重其刑。爰審酌被告2 人正值壯年，不思正
    途，竟為自己不法之所有，而為本件恐嚇取財犯行，所為非
    是，告訴人乙○○所受身體上之傷害非鉅，然除領回40,000
    元外，尚有60,000元未為領回，及其犯罪之動機、目的、手
    段、所生損害、素行，且犯後否認犯行，態度並非良好等一
    切情狀，分別量處如主文所示之刑，以資懲儆。又被告丙○○持以毆打告訴人乙○○所用之鐵條1 支，係被告丙○○所
    有，且供被告丙○○犯罪所用之物，業據證人即告訴人乙○○證述明確，詳如前述，該鐵條雖未扣案，然並無證據證明
    業已滅失，應依刑法第38條第1 項第2 款之規定，沒收之。
三、此外，告訴人乙○○雖指訴伊進入被告丙○○上揭住處後，
    被告2 人為遂其恐嚇取財之犯行，被告丙○○故意將住處大
    門反鎖，以免伊逃跑云云；惟訊之被告丙○○否認上情，辯
    稱，住處大門係告訴人乙○○進入後，順手帶上，並未故意
    鎖上等語，且查，告訴人乙○○嗣後仍得以自行與證人丁○○離去，業如前述，難認被告2 人有以私行拘禁之方法，剝
    奪告訴人乙○○之行動自由，且公訴人就被告2 人此部分之
    犯行未為起訴，是本院毋庸另為無罪之諭知，附此敘明。
據上論斷，應依刑事訴訟法第452 條、第299 條第1 項前段、第
300 條，刑法第28條、第346 條第1 項、第277 條第1 項、第55
條、第47條、第38條第1 項第2 款，罰金罰鍰提高標準條例第1
條前段，判決如主文。
本案經檢察官林鈺雄到庭執行職務
中    華    民    國    95    年    3     月    15    日
                  刑事第四庭  審判長法  官   黃斯偉
                                    法  官   蘇昭蓉
                                    法  官   陳心婷
上正本證明與原本無異。
如不服本判決，應於判決送達後10日內向本院提出上訴狀（應附
繕本），上訴於臺灣高等法院。
                                    書記官  陳青瑜
中    華    民    國    95    年    3     月    22    日
附錄本件論罪科刑法條全文：
中華民國刑法第277條
(普通傷害罪)
傷害人之身體或健康者，處三年以下有期徒刑、拘役或一千元以
下罰金。
犯前項之罪因而致人於死者，處無期徒刑或七年以上有期徒刑；
致重傷者，處三年以上十年以下有期徒刑。
中華民國刑法第346條
(單純恐嚇罪)
意圖為自己或第三人不法之所有，以恐嚇使人將本人或第三人之
物交付者，處六月以上五年以下有期徒刑，得併科一千元以下罰
金。
以前項方法得財產上不法之利益，或使第三人得之者，亦同。
前二項之未遂犯罰之。


司法院資訊處製作；財團法人民間司法改革基金會備份。
